臺灣板橋地方法院刑事判決　　　　　　 96年度訴緝字第240號
公　訴　人　臺灣板橋地方法院檢察署檢察官
被　　　告　甲○○
　　　　　　　　　　（現羈押於臺灣臺北看守所）
上列被告因毒品危害防制條例案件，經檢察官提起公訴（95年度
毒偵字第2969號），本院依簡式審判程序判決如下：
    主  文
甲○○施用第一級毒品，處有期徒刑捌月；減為有期徒刑肆月，
如易科罰金，以銀元佰元折算壹日。又施用第二級毒品，處有
期徒刑肆月；減為有期徒刑貳月，如易科罰金，以銀元佰元折
算壹日。應執行有期徒刑伍月，如易科罰金，以銀元佰元折算
壹日。
    事  實
一、甲○○有違反麻醉藥品管理條例等前科。前因施用毒品案件
    ，經臺灣臺北地方法院以92年度毒聲字第305 號裁定送觀察
    、勒戒後，認有繼續施用毒品之傾向，再經上開法院以92年
    度毒聲字第1784號裁定令入戒治處所施以強制戒治，後因戒
    治成效良好，經上開法院以93年度毒聲字第298 號裁定停止
    戒治，所餘戒治期間付保護管束，而於民國93年5 月5 日停
    止戒治釋放出所，嗣於同年10月4 日戒治期滿執行完畢，並
    由臺灣臺北地方法院檢察署檢察官以93年度戒毒偵字第157
    號為不起訴處分確定。
二、詎甲○○仍未悛悔，於前開強制戒治執行完畢釋放後五年內
    ，復基於施用第一級毒品海洛因（下稱海洛因）及第二級毒
    品安非他命（下稱安非他命）之犯意，於95年4 月7 日晚間
    ，在臺北縣中和市○○路127 巷3 弄8 號3 樓友人住處，以
    將海洛因粉末摻入香菸後，再點火吸食之方式，非法施用海
    洛因一次，及以將安非他命粉末置於玻璃球管吸食器內，再
    以火置於其下方燒烤使安非他命產生煙霧而加以吸用之方式
    ，非法施用安非他命一次。嗣於同日晚間10時30分許，在上
    址為警查獲，經警採其尿液送驗後，呈鴉片類及安非他命類
    陽性反應，而悉上情。
三、案經臺北市政府警察局中山分局報請臺灣板橋地方法院檢察
    署檢察官偵查起訴。
    理  由
一、本件被告甲○○所犯係死刑、無期徒刑、最輕本刑為三年以
    上有期徒刑以外之罪，其於準備程序中就被訴事實為有罪之
    陳述，經法官告知簡式審判程序之旨，並聽取公訴人及被告
    之意見後，本院業已於96年11月12日依刑事訴訟法第273 條
    之1 第1 項之規定，合議裁定由受命法官獨任進行簡式審判
    程序，合先敘明。
二、前揭事實業據被告於警詢、偵查及本院審理中均供承不諱，
    而其於上開時、地為警查獲後所採尿液經送臺灣檢驗科技股
    份有限公司，以EIA 酵素免疫分析法初步檢驗，再以GC/MS
    氣相層析質譜儀法確認檢驗結果，確均呈鴉片類（嗎啡）及
    安非他命類陽性反應乙節，亦有該公司95年4 月27日編號：
    CH/2006/40772 號濫用藥物尿液檢驗報告、中山分局尿液採
    樣書各一紙附卷可稽，被告之自白既有上開證據足資補強，
    應堪信為真實。據此，本案事證明確，被告犯行堪以認定。
三、被告前因施用毒品案件，經臺灣臺北地方法院以92年度毒聲
    字第305 號裁定送觀察、勒戒後，認有繼續施用毒品之傾向
    ，再經上開法院以92年度毒聲字第1784號裁定令入戒治處所
    施以強制戒治，後因戒治成效良好，經上開法院以93年度毒
    聲字第298 號裁定停止戒治，所餘戒治期間付保護管束，而
    於93年5 月5 日停止戒治釋放出所，嗣於同年10月4 日戒治
    期滿執行完畢，並由臺灣臺北地方法院檢察署檢察官以93年
    度戒毒偵字第157 號為不起訴處分確定等情，有上開不起訴
    處分書及臺灣高等法院被告前案紀錄表各一份在卷可參，其
    再犯本件施用第一級、第二級毒品之罪，係於強制戒治執行
    完畢釋放後，五年內再犯該條例第10條第1 項、第2 項之罪
    ，依毒品危害防制條例第23條第2 項規定，應逕予論罪科刑
    。
四、論罪科刑部分：
(一)被告行為後，前於94年2 月2 日修正公布之刑法，及於95年
    5 月17日修正公布之罰金罰鍰提高標準條例，均自95年7 月
    1 日起施行，其中修正後刑法第2 條之規定，乃係關於新舊
    法比較適用之準據法，其本身無關行為可罰性要件之變更，
    故於95年7 月1 日刑法修正施行後，如有涉及比較新舊法之
    問題，即應逕依修正後刑法第2 條第1 項規定，為「從舊從
    輕」之比較（最高法院95年度第8 次刑事庭會議決議意旨參
    照）。經查：
  修正前刑法第51條第5 款規定：「宣告多數有期徒刑者，於
    各刑中之最長期以上，各刑合併之刑期以下，定其刑期。但
    不得逾二十年」，修正後該條款則規定：「宣告多數有期徒
    刑者，於各刑中之最長期以上，各刑合併之刑期以下，定其
    刑期。但不得逾三十年」，比較結果，修正前之規定顯較有
    利於被告。
  修正後刑法第41條第1 項前段有關易科罰金折算標準之規定
    為：「犯最重本刑為五年以下有期徒刑以下之刑之罪，而受
    六個月以下有期徒刑或拘役之宣告者，得以新臺幣一千元、
    二千元或三千元折算一日，易科罰金。」，而修正前同條項
    就易科罰金之折算標準係規定：「得以一元以上三元以下折
    算一日，易科罰金」，再依廢止前罰金罰鍰提高標準條例第
    2 條之規定，就其原定數額提高為一百倍折算一日，即係以
    銀元一百元、二百元、三百元折算一日，折算為新臺幣幣值
    後，則為以新臺幣三百元、六百元、九百元折算一日。是比
    較修正前後之易科罰金折算標準，自以行為時即修正前之規
    定，較有利於被告。
  綜合上述各條文修正前後之比較後，適用修正後之刑法等相
    關法律規定並未對被告更為有利，揆諸前揭刑法第2 條第1
    項前段規定，即應適用修正前之刑法相關規定及廢止前罰金
    罰鍰提高標準條例第2 條之規定。
(二)按海洛因、安非他命分別係毒品危害防制條例第2 條第2 項
    第1 款、第2 款所定之第一級、第二級毒品，故核被告所為
    ，係犯上開條例第10條第1 項之施用第一級毒品罪及同條第
    2 項之施用第二級毒品罪。其為施用第一級毒品海洛因、第
    二級毒品安非他命而持有之行為，為其施用之高度行為所吸
    收而不另論罪。其所犯上開二罪間，犯意各別、行為互殊，
    應予分論併罰。
(三)本院爰審酌被告前已有因施用毒品而經觀察、勒戒及強制戒
    治之紀錄，業如上述，猶再犯本件施用毒品犯行，可徵其悔
    意不深，遠離毒品之意志薄弱，惟其施用毒品係自戕行為，
    對他人法益尚無具體危害，及其施用毒品之動機、次數，暨
    犯罪後坦承犯行之態度等一切情狀，分別量處如主文所示之
    刑，以資懲儆。又被告係於96年4 月24日前為本案犯行，符
    合中華民國九十六年罪犯減刑條例第2 條第1 項所定之減刑
    要件，雖其於上開條例施行前之95年8 月9 日即經本院通緝
    ，然其業於96年10月13日主動透過110 電話向警局勤務中心
    投案，並由勤務中心指派警員至約定地點逮捕被告歸案等情
    ，除據其於本院審理時供述甚詳外，並經本院向緝獲被告之
    中和分局偵查佐賴宏達確認無誤，有本院辦理刑事案件電話
    紀錄查詢表一紙在卷可按，是被告顯屬主動歸案之情形，依
    上開條例第5 條之反面解釋，自仍得依該條例之規定減刑。
    準此，本院爰依該條例第2 條第1 項第3 款、第9 條、第10
    條第1 項之規定，就被告所犯上開二罪各減其刑期二分之一
    ，並定其應執行之刑，及各諭知易科罰金之折算標準。
(四)扣案之海洛因三包（淨重共計9 公克）、電子磅秤一台、安
    非他命吸食器一組、分裝工具（刮刀、分裝匙）六支及分裝
    袋八十九只等物，雖係於上開查獲地點所查扣，然被告自警
    詢時起即否認為其所有，辯稱係綽號「少康」之男子所有，
    且依警方移送書及被告警詢筆錄所載，上開物品係於廚房抽
    屜內所扣得，而同遭查獲之陳志男於警詢中自承該處為其住
    處，並有一名綽號「少康」之房客借住（參見偵查卷第22頁
    ），被告亦否認該址為其住處，則上開扣案物品究否為被告
    所有，尚非無疑。況同時在該址遭警方查獲者，除被告外，
    復有趙振嘉、郭建章等人，自不能僅因警方入內搜索時被告
    在場，即遽認該等扣案物品為被告所有。此外，復查無其他
    足夠之積極證據可資認定上開扣案物品確為被告所有，就扣
    案毒品、磅秤、分裝工具及分裝袋部分，即難認與本案被告
    施用毒品犯行間具有關聯性，而扣案吸食器部分，縱使被告
    係利用該組吸食器施用安非他命，然既非被告所有，亦與刑
    法第38條第3 項前段所定之要件不符，爰均不併諭知沒收，
    附此敘明。
據上論斷，應依刑事訴訟法第273 條之1 第1 項、第299 條第1
項前段，毒品危害防制條例第10條第1 項、第2 項，刑法第11條
前段、第2 條第1 項前段，修正前刑法第51條第5 款、第41條第
1 項前段，廢止前罰金罰鍰提高標準條例第2 條，中華民國九十
六年罪犯減刑條例第2 條第1 項第3 款、第7 條、第9 條、第10
條第1 項，判決如主文。
本案經檢察官吳宗光到庭執行職務。
中　　華　　民　　國　　96　　年　　11　　月　　23　　日
                  刑事第十七庭  法　官 張紹省
以上正本證明與原本無異。
如不服本判決應於送達後十日內向本院提出上訴狀。
                                書記官 周雅玲
中　　華　　民　　國　　96　　年　　11　　月　　30　　日
附錄本案論罪科刑法條全文：
毒品危害防制條例第10條
施用第一級毒品者，處六月以上五年以下有期徒刑。
施用第二級毒品者，處三年以下有期徒刑。
